臺灣桃園地方法院刑事判決　　　　　　　　　　　　　九十一年度易字第三四八號
　　公　訴　人　臺灣桃園地方法院檢察署檢察官
　　被　　　告　甲○○
右列被告因違反就業服務法案件，經檢察官聲請簡易判決處刑（九十年度偵字第二０
七五七號），本院改依通常程序審理，茲判決如左：
        主  文
甲○○違反不得雇用大陸地區人民在台灣地區從事未經許可之工作規定，科罰金新台
幣肆萬元，如易服勞役，以銀元參佰元（即新台幣玖佰元）折算壹日。
被訴違反就業服務法部分免訴。
        事  實
一、甲○○係桃園縣中壢市○○路九十八號之家庭麵包工廠負責人，明知不得僱用大
    陸地區人民在台灣地區從事未經許可之工作，竟自民國九十年十一月八日起，以
    每日薪資新臺幣五百元之代價，雇用以團聚名義來臺之大陸地區人民鍾厚容、曾
    小春及何健玲，在上址麵包工廠內擔任雜役工作。嗣於九十年十一月十五日十時
    三十分許，為警於上址查獲。
二、案經桃園縣警察局大園分局報請臺灣桃園地方法院檢察署檢察官偵查起訴。
        理  由
壹、有罪部分：
一、訊據被告甲○○對於右揭時間僱用大陸人民鍾厚容、曾小春及何健玲之事情坦承
    不諱，核與證人即該工廠員工劉仁生、證人即大陸地區人民鍾厚容、曾小春及何
    健玲於警訊之供述相符，並有照片三張、現場紀錄表一紙、中華民國台灣地區旅
    行證三紙、國人入出境端末查詢報表三紙附卷足憑。雖被告辯稱不知未經申請僱
    用大陸人士及外國人係違法云云。惟查（一）按刑法第十六條規定：不得因不知
    法律而免除刑事責任。（二）就不得未經許可僱用大陸人士及外國人乙節，電子
    媒體及報章雜誌多所報導，為一般民眾廣為傳知，被告所辯上情，係卸責之詞，
    不足採信，本案事証明確，被告犯行堪以認定。
二、按雇主不得僱用大陸地區人民在台灣地區從事未經許可或與許可範圍不符之工作
    ，為臺灣地區與大陸地區人民關係條例第十五條第四款所明定，違反者，應依同
    條例第八十三條第一項處罰。查被告僱用大陸地區人民工作，核被告所為，係犯
    台灣地區與大陸地區人民關係條例第八十三條第一項之僱用大陸地區人民從事未
    經許可工作罪。爰審酌被告犯罪動機、手段、所生危害及犯罪後態度等一切情狀
    ，量處如主文所示之刑，並諭知易服勞役之折算標準。
貳、免訴部分：
一、按犯罪後之法律已廢止其刑罰者，應諭知免訴之判決，此在刑事訴訟法第三百零
    二條第四款規定甚明。
二、公訴意旨略以：被告甲○○未向主管機關申請許可，擅自民國九十年十一月八日
    起，以每日薪資新臺幣五百元之代價，不定時聘僱印尼籍女子SRI SUKARNI（原
    受僱於鄧時中，有效期間為八十八年八月二十日至八十九年八月十九日，於八十
    九年三月八日逃逸）、FEBRIANI（原受僱於鼎仂企業股份有限公司，有效期間為
    八十九年四月九日至九十年四月九日，於八十九年七月二十三日逃逸），在桃園
    縣中壢市○○路九十八號之家庭麵包工廠內擔任雜役工作。嗣於九十年十一月十
    五日十時三十分許，為警於上址查獲。因認被告之行為係違反就服務法第五十三
    條第一款規定，應依同法第五十八條第一項後段處斷等語。
三、經查：本件被告於右揭行為後，就業服務法業經總統於九十一年一月二十一日公
    布修正，於同年月二十三日生效，修正前之該法第五十八條雖規定：違反第五十
    三條第一款、第二款或第三款規定，其聘僱或留用人數為一人者，處六月以下有
    期徒刑、拘役或科或併科新台幣九萬元以下罰金；其聘僱或留用人數為二人以上
    者，處三年以下有期徒刑、拘役或科或併科新台幣三十萬元以下罰金。法人之代
    表人、法人或自然人之代理人、受雇人或其他從業人員，因執行業務犯前項之罪
    者，除處罰其行為人外，對該法人或自然人亦科以前項之罰金。惟修正後該條已
    移至第六十三條並規定：「違反第四十四條或第五十七條第一款、第二款規定者
    ，處新台幣十五萬元以上七十五萬以下罰鑀；五年內再違反者，處三年以下有期
    徒刑、拘役或科或併科新台幣一百二十萬元以下罰金」「法人之代表人、法人或
    自然人之代理人、受雇人或其他從業人員，因執行業務犯第四十四條或第五十七
    條第一款、第二款規定者，除依前條規定處罰其行為人外，對該法人或自然人亦
    科處前項之罰鑀或罰金。」綜合該條修正前後之全部意旨而為觀察，顯然立法者
    對初次違反該條規定或非五年內再犯者之行為除罪化，廢止其刑罰，改循行政處
    罰為手段。本件被告甲○○前未曾違反就業服務法規定，此有臺灣桃園地方法院
    檢察署刑案資料查註紀錄表一份在卷可稽，按諸修正之就業服務法第六十三條第
    一項前段之規定，其自無庸逕課以刑罰，因之，本件被告自亦無庸依修正之就業
    服務法第六十三條第二項之規定課以刑罰。綜上，本件既因犯罪後之法律已廢止
    刑罰，審諸前開說明，自應就違反就業服務法部分逕為免訴之判決。
據上論斷，應依刑事訴訟法第二百九十九條第一項前段、第三百零二條第四款，臺灣
地區與大陸地區人民關係條例第八十三條第一項，刑法第十一條前段、第四十二條第
二項，罰金罰鍰提高標準條例第二條，判決如主文。
中      華      民      國    九十一    年      四      月      九      日
                                臺灣桃園地方法院刑事第一庭
                                      法  官    陳  永  來
右正本證明與原本無異。
如不服本判決，應於判決送達後十日內向本院提出上訴狀( 應附繕本 )，上訴於
臺灣高等法院。
                                      書記官    洪  明  媚
中      華      民      國    九十一    年      四      月      十      日
附錄本案論罪科刑法條全文：
臺灣地區與大陸地區人民關係條例第八十三條第一項：
  違反第十五條第四款或第五款規定者，處二年以下有期徒刑、拘役或科或併科新台
  幣三十萬元以下罰金。
